【裁判字號】    97,台上,6676
【裁判日期】    971219
【裁判案由】    違反毒品危害防制條例
【裁判全文】
最高法院刑事判決            九十七年度台上字第六六七六號
上  訴  人  甲○○
選任辯護人  彭安國律師
上列上訴人因違反毒品危害防制條例案件，不服台灣高等法院中
華民國九十七年十月二十三日第二審判決（九十七年度上重訴字
第六號，起訴案號：台灣桃園地方法院檢察署九十六年度偵字第
一二七三二號），提起上訴，本院判決如下：
    主  文
原判決撤銷，發回台灣高等法院。
    理  由
本件原判決認定上訴人甲○○與李銘天（另案由台灣桃園地方法
院審理中）共同基於自緬甸運輸、私運管制物品第一級毒品海洛
因入境台灣之犯意聯絡，由李銘天將淨重三百十七點零二公克之
海洛因以透明包裝袋裝盛九包，放進 MILD SEVEN 牌香菸小盒內
，再放入上訴人與其不知情之女友江麗芳（另經檢察官不起訴處
分）共同攜帶使用之行李箱內，而由上訴人偕江麗芳於民國九十
六年五月三十一日中午十二時三十分許，自緬甸仰光機場，搭乘
華信航空公司ＡＥ八三八班次班機返台，以託運方式載運入境台
灣，嗣於同日下午五時五十六分許抵達桃園機場，通關時為警查
獲，扣押該毒品等情，因而撤銷第一審之科刑判決，改判仍依想
像競合犯從一重論處上訴人以共同運輸第一級毒品罪，處有期徒
刑貳拾年，及為相關從刑之宣告。固非無見。
惟查：一、未經合法調查之證據，不得作為判斷之依據，刑事訴
訟法第一百五十五條第二項定有明文。又同法第一百六十四條規
定：「審判長應將證物提示當事人、代理人、辯護人或輔佐人，
使其辨認。（第一項）」「前項證物如係文書而被告不解其意義
者，應告以要旨。（第二項）」第一百六十五條第一項規定：「
卷宗內之筆錄及其他文書可為證據者，審判長應向當事人、代理
人、辯護人或輔佐人宣讀或告以要旨。」此為事實審法院於審判
期日，就判斷犯罪事實所採用證據所應踐行之調查方法及程序，
旨在使當事人、代理人、辯護人或輔佐人均能澈底瞭解該等證據
之形貌或內容、意涵，得以表示意見，而為充分之辯論，俾法院
形成正確之心證。故法院就該等證據，如未確實依照上開法定調
查方法，於審判期日踐行調查程序，而遽採為判斷事實之依據，
即難謂於上開證據法則並無違背。且依前引法律之規定，係將辯
護人與當事人等並列，是法院於踐行上揭調查證據程序，自應對
包括辯護人在內之上揭所有在庭之人為之，不得僅對當事人為證
據之提示或告以要旨，否則其所踐行之證據調查程序即難認適法
，不得就該未經合法調查之證據，逕採為論斷犯罪事實之判決基
礎。本件依原審九十七年十月六日下午審判筆錄之記載，上訴人
於審判期日，經其選任辯護人彭安國律師偕同到庭，然原審審判
長於審判程序之進行中，就判決所採用之相關證據，均未依證據
之性質，對上訴人之選任辯護人提示辨認或告以要旨，即逕採為
認定上訴人犯罪事實之論據，自難認與上引證據法則並無違背。
二、「被告以外之人於審判外之言詞或書面陳述，除法律有規定
者外，不得作為證據。」「被告以外之人於檢察事務官、司法警
察官或司法警察調查中所為之陳述，與審判中不符時，其先前之
陳述具有較可信之特別情況，且為證明犯罪事實存否所必要者，
得為證據。」刑事訴訟法第一百五十九條第一項、第一百五十九
條之二分別定有明文。依此規定，被告以外之人於檢察事務官、
司法警察官或司法警察調查中所為之供述，原屬該等之人於審判
外之言詞或書面陳述，於有前揭第一百五十九條之二或其他法律
例外規定之情形，始得採為證據。原判決理由謂：本件關於證人
李銘天於九十六年七月十六日警詢之供述，係被告以外之人於審
判外所為之陳述，檢察官未特予證明該警詢筆錄具有較可信之特
別情況，依上開規定，該等警詢筆錄之記載，就證明上訴人構成
犯罪之事實，並無證據能力，但該證人業於第一審行證人之交互
詰問，上訴人於訴訟上之程序權已受保障，該證人前揭警詢之供
述，瑕疵即經補正，而得作為其於審判期日所為證言之補強等語
（見原判決第三頁）。似認該證人於警詢時之證詞，原屬被告以
外之人於審判外之陳述，又不能證明具有較可信之特別情況，並
無證據能力，然經第一審行人證之交互詰問調查程序，該警詢供
述無證據能力之瑕疵即為補正，得採為論斷犯罪事實之依據等情
。原判決該部分之論斷，顯非以該證人於警詢時之陳述與審判中
不符，而以其先前於警詢之陳述具有較可信之特別情況，且為證
明犯罪事實存否所必要者，為其認定警詢時供述具證據能力之依
據，自有違前引法律之規定，採證難認與法盡符。上訴意旨執上
述諸端指摘原判決不當，尚非全無理由，應認原判決有撤銷發回
更審之原因。
據上論結，應依刑事訴訟法第三百九十七條、第四百零一條，判
決如主文。
中    華    民    國  九十七  年   十二   月   十九   日
                      最高法院刑事第十庭
                          審判長法官  邵  燕  玲
                                法官  李  伯  道
                                法官  孫  增  同
                                法官  李  英  勇
                                法官  黃  一  鑫
      本件正本證明與原本無異
                                      書  記  官
中    華    民    國  九十七  年   十二   月  二十五  日
                                                     Ｒ


司法院資訊處製作；財團法人民間司法改革基金會備份。
